臺灣嘉義地方法院民事判決
110年度嘉小字第685號
原      告  新安東京海上產物保險股份有限公司台南分公司

法定代理人  曾淑惠  
訴訟代理人  鄭景仁  
            徐聖弦  
被      告  楊銘洲  
上列當事人間損害賠償事件，本院於民國110年8月16日言詞辯論
終結，判決如下：
    主  文
被告應該給付原告新臺幣（下同）31,829元，以及從民國110年7
月21日起到清償日止，按照年息百分之5計算的利息。
原告其餘之訴駁回。
訴訟費用1,000元，其中392元由被告負擔，其餘的由原告負擔。
本判決原告勝訴部分可以假執行。
    事實及理由
一、原告主張：被告在民國109年10月14日15時53分左右，駕駛
    車牌號碼000-00號營業用小客車，在嘉義市榮民醫院太平間
    出口處，因未注意車前狀態，與原告承保由訴外人陳博淵駕
    駛的車牌號碼000-0000號自小客車（下稱系爭車輛）發生碰
    撞（下稱系爭事故），致系爭車輛受損，修理費為81,242元
    （含零件費用24,826元、烤漆費用35,102元、鈑金及工資21
    ,314元）。原告已依保險契約給付保險金，故依保險法第53
    條取得代位求償權。依民法第184條第1項前段、第191條之2
    及保險法第53條等規定提起本件訴訟等語，並聲明：被告應
    給付原告81,242元，以及從起訴狀繕本送達隔日起到清償日
    止，按照年息百分之5計算的利息。
二、被告答辯：被告當時駕車在榮總裡面，原告保戶駕駛系爭車
    輛從太平間出口開車出來，被告停在那邊等乘客付錢，原告
    保戶的車就撞過來，被告並無過失。而且原告本來說願意負
    全責，被告把資料送給對方，最後卻沒有聯絡，然後就對被
    告提告了等語。聲明：原告之訴駁回。
三、本院得心證的理由：
（一）按故意或過失，不法侵害他人之權利者，負損害賠償責任
      ；汽車、機車或其他非依軌道行駛之動力車輛，在使用中
      加損害於他人者，駕駛人應賠償因此所生之損害，民法第
      184條第1項前段、第191條之2前段有明文規定。
（二）原告主張被告於前揭時地駕駛被告車輛，與訴外人陳博淵
      所駕駛的系爭車輛發生碰撞的事實，已經提出嘉義市政府
      警察局道路交通事故當事人登記聯單為證，並經本院依職
      權調閱嘉義市警察局系爭事故肇事資料，而且被告也不爭
      執，可以相信為真。
（三）按汽車行駛至無號誌或號誌故障而無交通指揮人員指揮之
      交岔路口，同為直行車或轉彎車者，左方車應暫停讓右方
      車先行，道路交通安全規則第103條第1項第2款也有明文
      。
（四）依照本件交通事故現場圖（本院卷第75頁），系爭車輛是
      由西向東行駛，被告車輛是由北往南行駛，被告車輛屬於
      左方車。被告雖否認就系爭事故有過失，但經本院當庭勘
      驗原告保戶行車紀錄器光碟，結果為：「原告保戶車輛從
      停車場駕車出來，行經網狀線，原告保戶有按喇叭，之後
      有聽到碰擊聲，沒有看到被告車輛停放在畫面中」。另外
      ，當庭勘驗榮民醫院現場影像結果為：「原告保戶車輛從
      畫面上方駕車，行經網狀線，被告車輛從畫面右方駛出，
      不是處於停止的狀態，兩車發生碰撞」等情形，有本院勘
      驗筆錄在卷可證(本院卷第76頁)。可見被告有左方車未暫
      停讓右方車先行的過失，被告辯稱自己無過失，就不能採
      信。所以，原告本於侵權行為損害賠償的法律關係，請求
      被告負損害賠償責任，屬於有法律依據。　　　
（五）按不法毀損他人之物者，被害人得請求賠償其物因毀損所
      減少之價額，民法第196條分別定有明文；又依民法第196
      條請求賠償物被毀損所減少之價額，得以修復費用為估定
      之標準，但以必要者為限（例如︰修理材料以新品換舊品
      ，應予折舊），此有最高法院77年度第9次民事庭會議決
      議可資參照。所以，被害人得以修理費用作為其物因毀損
      所減少價額之計算依據，但其中以新品更換舊品，且因此
      提高該物整體價值者，該更換之新品即非屬損害發生前物
      之原狀，則該更換新品所支出之費用，應予計算其折舊。
（六）原告主張系爭車輛因被告過失行為支出修繕費用81,242元
      （含零件費用24,826元、烤漆費用35,102元、鈑金及工資
      21,314元）的事實，有提出估價單為證（本院卷第21至22
      頁）。依行政院所頒固定資產耐用年數表及固定資產折舊
      率表，小客車之耐用年數為5年，依平均法計算其折舊結
      果（即以固定資產成本減除殘價後之餘額，按固定資產耐
      用年數表規定之耐用年數平均分攤，計算折舊額），每年
      折舊率為5分之1，並參酌營利事業所得稅查核準則第95條
      第6項規定「固定資產提列折舊採用定率遞減法者，以1年
      為計算單位，其使用期間未滿1年者，按實際使用之月數
      相當於全年之比例計算之，不滿1月者，以1月計」。以前
      述基準計算，則零件扣除折舊後之修復費用估定為7,241
      元【計算方式：1.殘價＝取得成本÷(耐用年數＋1)即24,826
      ÷(5+1)＝4,138（小數點以下4捨5入）；2.折舊額＝(取得成
      本－殘價)×1/（耐用年數）×（使用年數）即(24,826－4,13
      8)×1/5×（4+3/12）＝17,585（小數點以下4捨5入）；3.扣
      除折舊後價值＝（新品取得成本－折舊額）即24,826－17,58
      5＝7,241】。零件扣除折舊後價值7,241元，再加計鈑金及
      工資費用21,314元、烤漆費用35,102元，合計63,657元。
       
（七）按損害之發生或擴大，被害人與有過失者，法院得減輕賠
      償金額，或免除之，民法第217條定有明文。此項規定之
      目的，在謀求加害人與被害人間之公平，故在裁判上法院
      得以職權減輕或免除之（最高法院85年台上字第1756號判
      例意旨參照）。原告不爭執系爭車輛駕駛，也未注意車前
      狀態，導致與被告駕駛的車輛發生碰撞，對於損害發生也
      與有過失（本院卷第76頁）。本院審酌肇事時兩造過失的
      輕重，認原告保戶應負50%過失責任，被告應負擔50%過失
      責任，故被告應賠償原告的金額為31,829元（63,657元×5
      0%＝31,829，元以下四捨五入)。　
（八）被告雖另抗辯原告當初有同意要負全責，但是原告否認，
      被告也未提出證據證明自己的說法，此部分就無法為被告
      有利的認定。　　　　
五、結論，原告請求被告給付31,829元以及從起訴狀繕本送達的
    次日也就是110年7月21日起到清償日止，按照年息百分之5
    計算的利息部分，為有理由，應予准許。超過此範圍的請求
    ，則無理由，應予駁回。
六、本判決原告勝訴部分，是適用小額程序所為被告敗訴的判決
    ，依民事訴訟法第436條之20規定，應依職權宣告假執行。
七、訴訟費用負擔之依據：依民事訴訟法第79條及同法第436條
    之19條第1 項規定，確定本件訴訟費用額為第一審裁判費1,
    000元，應由兩造依其勝敗比例分擔，即被告負擔392元，餘
    由原告負擔。 　　　　　　　　
中　　華　　民　　國　　110 　年　　9 　　月　　6 　　日
                  臺灣嘉義地方法院嘉義簡易庭
                                  法　官　吳芙蓉
以上正本係照原本作成。
如對本判決上訴，須於判決送達後20日內向本庭（嘉義市文化路
308之1號）提出上訴狀（均須按他造當事人之人數附繕本）。
民事訴訟法第436條之24第2項規定：對小額程序之第一審裁判之
上訴或抗告，非以其違背法令為理由，不得為之。
中　　華　　民　　國　　110 　年　　9 　　月　　6 　　日
                                  書記官  葉芳如